【裁判字號】    99,訴,449
【裁判日期】    990709
【裁判案由】    毒品危害防制條例
【裁判全文】
臺灣基隆地方法院刑事判決               99年度訴字第449號
公  訴  人  臺灣基隆地方法院檢察署檢察官
被      告  甲○○
上列被告因違反毒品危害防制條例案件，經檢察官提起公訴（99
年度毒偵字第123 號），被告並為有罪陳述，本院合議庭乃裁定
由受命法官獨任以簡式審判程序進行審理，並判決如下：
    主  文
甲○○施用第一級毒品，累犯，處有期徒刑玖月。扣案之注射針
筒貳支，均沒收。
    事  實
一、前案紀錄：
  (一)甲○○前因初犯施用毒品案件，經觀察、勒戒後，認有繼續
    施用毒品之傾向，經法院裁定強制戒治，俟民國89年3 月28
    日始因停止戒治併付保護管束而經釋放出所，89年10月15日
    管束期滿未經撤銷而完成其本次毒癮戒斷之療程，並由臺灣
    桃園地方法院檢察署檢察官於89年11月3 日，以89年度戒偵
    字第629 號為不起訴處分確定。
  (二)其後，又於前揭(一)所述強制戒治執行完畢以後之五年以內，
    再犯施用毒品案件（二犯施用毒品案件；施用毒品時間：94
    年6 月24日），由臺灣桃園地方法院檢察署檢察官提起公訴
    ，經臺灣桃園地方法院於94年9 月30日，以94年度訴字第16
    54號判決有期徒刑七月確定，95年4 月3 日發監執行、95年
    11月2 日執行完畢（構成累犯）。
  (三)再三犯施用毒品案件，經臺灣桃園地方法院檢察署檢察官偵
    查結果，則認「所犯核屬刑事訴訟法第二百五十三條之一第
    一項所列案件，尤以自願參加毒品減害計畫俾期戒絕毒癮」
    ，而於97年6 月23日，以97年度毒偵字第2647號為附條件之
    緩起訴處分確定；上開緩起訴處分之猶豫期間自97年9 月5
    日起，並已於98年9 月4 日屆滿。
二、本案事實：
    甲○○猶不思戒除毒癮，復基於同時施用第一級毒品海洛因
    及第二級毒品甲基安非他命之犯意，於99年1 月19日晚間7
    時，在臺北縣瑞芳鎮火車站之公共廁所內，將海洛因及甲基
    安非他命混摻研磨後置入注射針筒再持以施打，藉以同時施
    用第一級毒品海洛因暨第二級毒品甲基安非他命1 次。乃為
    警於99年1 月20日中午12時50分，依法搜索臺北縣瑞芳鎮○
    ○○○路29巷49號時，因甲○○在場而併予查獲，且扣得甲
    ○○所有之注射針筒2 支，經採其尿液送驗，結果呈嗎啡（
    海洛因代謝後尿液檢出成份）、甲基安非他命陽性反應。
三、案經臺北市政府警察局大安分局移送臺灣基隆地方法院檢察
    署檢察官偵查起訴。
    理  由
壹、程序事項
    本案被告甲○○所犯者非為死刑、無期徒刑、最輕本刑為三
    年以上有期徒刑之罪或高等法院管轄之第一審案件，其於準
    備程序進行中，先就被訴事實為有罪之陳述，經告知其簡式
    審判程序之旨，並聽取公訴人、被告之意見後，本院業已依
    刑事訴訟法第二百七十三條之一第一項規定，裁定由受命法
    官獨任以簡式審判程序進行本案之審理。
貳、實體事項
一、前揭事實業據被告甲○○於本院審理時坦承在卷，且有被告
    所有之注射針筒2 支扣案可佐。又被告為警查獲而採集之尿
    液檢體，經送請臺灣尖端先進生技醫藥股份有限公司以氣相
    層析質譜儀法為確認檢驗之結果，呈嗎啡（海洛因代謝後尿
    液檢出成份）、甲基安非他命陽性反應，此亦有臺灣尖端先
    進生技醫藥股份有限公99年1 月27日濫用藥物檢驗報告1 份
    ，暨足與上開檢驗報告相對應之尿液檢體對照表1 件在卷可
    憑；參之以酵素免疫分析或薄層定性分析等方式為初步篩檢
    者，檢驗結果雖有相當程度偽陽性之可能，然以氣（液）相
    層析、質譜分析之儀器為交叉確認者，檢驗結果出現偽陽性
    之機率則極低，因而具有公信力，核足為對涉嫌人不利之認
    定；尤以「毒品施用後於尿液、血液中可檢出之最大時限，
    與施用劑量、施用頻率、施用方式、施用者飲水量之多寡、
    個人體質、代謝情況、檢體收集時間點及所用檢測方法之靈
    敏度等因素有關，因個案而異。依據Clarke's Isolation I
    dentification of Drugs第二版記載，血液中藥物之半衰期
    （濃度減半所需時間）分別為古柯鹼0.7-1.5 小時、海洛因
    3 分鐘（其代謝物為嗎啡2-3 小時）、嗎啡2-3 小時、大麻
    20-36 小時、安非他命12小時（當尿液偏酸性時，為4-8 小
    時）、甲基安非他命9 小時、Ketamine 2-4小時，而MDMA約
    8.49小時。一般於尿液中可檢出之最大時限，古柯鹼為施用
    後1-4 天、海洛因2-4 天、嗎啡2-4 天、大麻1-10天、安非
    他命1-4 天、甲基安非他命1-5 天、MDMA1-4 天、MDA 1-4
    天、Ketamine2-4 天。」此復曾經行政院衛生署藥物食品檢
    驗局以92年7 月23日管檢字第0920005609號函釋在案。勾稽
    以觀，足見被告於本院審理時之任意性自白，與事實相符，
    堪可採信。再者，被告查有如本判決事實欄一所載施用毒品
    之前案紀錄。觀諸卷附臺灣高等法院被告前案紀錄表所載內
    容即明。從而，本案事證明確，參照最高法院97年9 月9 日
    97年度第5 次刑事庭會議二決議意旨、97年度臺非字第540
    、585 號暨98年度臺非字第127、211號判決意旨，被告於初
    犯施用毒品案件之五年以內，再犯施用毒品之犯行，堪可認
    定，應依法論科。
二、論罪科刑：
  (一)查海洛因、安非他命類分別係毒品危害防制條例所列管之第
    一級、第二級毒品，此為該條例第二條第二項第一款、第二
    款所明定。按犯毒品危害防制條例第十條之罪（施用毒品罪
    ）者，檢察官應聲請法院裁定，令被告入勒戒處所觀察、勒
    戒，經勒戒處所陳報，認受觀察、勒戒人無繼續施用毒品傾
    向者，應即釋放，並為不起訴之處分；認有繼續施用毒品傾
    向者，即應聲請法院裁定令入戒治處所強制戒治，俟強制戒
    治期滿釋放，再為不起訴之處分。惟依上揭規定觀察勒戒或
    強制戒治執行完畢釋放後，五年內再犯毒品危害防制條例第
    十條之罪（施用毒品罪）者，檢察官即應依法追訴，毒品危
    害防制條例第二十條第一項、第二項、第二十三條第二項分
    別定有明文。
  (二)核被告於初犯施用毒品案件以後之五年以內，再犯施用第一
    級毒品海洛因、第二級毒品甲基安非他命之行為如本判決事
    實欄二之所載，各係犯毒品危害防制條例第十條第一項之施
    用第一級毒品罪及同條第二項之施用第二級毒品罪。被告施
    用毒品前、後持有第一級毒品海洛因、第二級毒品甲基安非
    他命之低度行為，應為其施用第一級、第二級毒品之高度行
    為所吸收，不另論罪。
  (三)查起訴書雖誤繕被告施用毒品之時間、地點，然此業據蒞庭
    檢察官於未變動其社會基本事實同一性之前提下，當庭更正
    如本判決事實欄之所載，此有本院審判筆錄在卷可稽；核此
    更正範圍，亦無礙於原起訴所特定之事實。本於檢察一體之
    原則，本院當以蒞庭檢察官所到庭更正者，為起訴所指之犯
    罪時、地。
  (四)被告於99年1 月20日中午12時50分，將海洛因及甲基安非他
    命混摻研磨後置入注射針筒再持以施打，同時施用第一級毒
    品海洛因暨第二級毒品甲基安非他命，觸犯構成要件不相同
    之法條罪名，為異種想像競合犯，應依刑法第五十五條規定
    ，從一較重之毒品危害防制條例第十條第一項之施用第一級
    毒品罪名處斷。
  (五)被告查有如本判決事實欄一(二)所載之犯罪科刑及刑之執行情
    形，此有臺灣高等法院被告前案紀錄表在卷可考。乃於前案
    有期徒刑執行完畢或受一部之執行而赦免後，五年以內，故
    意再犯本起最重本刑有期徒刑以上之罪，為累犯，應依刑法
    第四十七條第一項規定，加重其刑。
  (六)本院審酌被告犯罪之動機、吸食頻率、曾有施用毒品之前科
    仍不知戒除，兼以被告犯後坦承犯行而表悛悔之犯後態度，
    及其本案所為雖對己身健康戕害甚鉅，然其究非可與侵害他
    人法益之犯罪行為等量齊觀，尤以之於此類「施用毒品」之
    行為人而言，毒品危害防制條例之立法目的亦非重在嚴懲，
    而係重在彼等「病患性」行為之矯治，兼衡量被告同時施用
    第一級毒品海洛因暨第二級毒品甲基安非他命之犯罪手法等
    一切情狀，量處如主文所示之刑，以期相當。
  (七)扣案之注射針筒2 支，係被告所有供本案犯罪之所用，此悉
    經被告敘明在卷（見本院審判筆錄第2 頁）；尤以俱非專供
    施用毒品之器具，此亦有上開扣案證物照片存卷為憑（見偵
    卷第27頁、第29頁），並經被告敘稱明確（見本院審判筆錄
    第2 頁），爰依刑法第三十八條第一項第二款規定，併予宣
    告沒收如主文之所示。
據上論斷，應依刑事訴訟法第二百七十三條之一第一項、第二百
九十九條第一項前段，毒品危害防制條例第二十三條第二項、第
十條第一項、第二項，刑法第十一條前段、第五十五條、第四十
七條第一項、第三十八條第一項第二款，判決如主文。
本案經檢察官乙○○到庭執行職務。
中    華    民    國    99    年    7     月    9     日
                  刑事第五庭法  官  王慧惠
以上正本證明與原本無異。
如不服本判決應於收受送達後10日內向本院提出上訴書狀，並應
敘述具體理由；其未敘述上訴理由者，應於上訴期間屆滿後20日
內向本院補提理由書(均須按他造當事人之人數附繕本)「切勿逕
送上級法院」。
中    華    民    國    99    年    7     月    9     日
                            書記官  王一芳
附錄論罪法條：
毒品危害防制條例第10條第1 項、第2 項
施用第一級毒品者，處6 月以上5 年以下有期徒刑。
施用第二級毒品者，處3 年以下有期徒刑。

司法院資訊處製作；財團法人民間司法改革基金會備份。
